【裁判字號】    99,易,1020
【裁判日期】    990625
【裁判案由】    詐欺
【裁判全文】
臺灣高雄地方法院刑事判決              99年度易字第1020號
公  訴  人  臺灣高雄地方法院檢察署檢察官
被      告  乙○○
上列被告因詐欺案件，經檢察官提起公訴（99年度偵字第651 號
、第653 號），被告於準備程序就被訴事實為認罪之陳述，經告
知其簡式審判程序之旨，並聽取當事人之意見後，本院合議庭裁
定改由受命法官行簡式審判程序，判決如下：
    主    文
乙○○幫助犯詐欺取財罪，處拘役伍拾伍日，如易科罰金，以新
台幣壹仟元折算壹日。
    事    實
一、乙○○前於民國（下同）83、84年間因賭博、殺人未遂及重
    利等案件，先後經台灣高等法院台南分院83年度上易字第30
    11號、台灣台南地方法院86年度訴緝字第85號、台灣台中地
    方法院86年度訴字第1678號判決，各判處有期徒刑10月、6
    年、1 年（後2 者定執行刑6 年11月）均確定，於86年6 月
    13日入監接續執行，而於90年3 月20日縮刑假釋，並於93年
    7 月5 日縮刑期滿假釋未撤銷視為執行完畢（不構成累犯）
    。其得預見將其所申辦之銀行存摺、提款卡及密碼交付與他
    人，他人可能以該帳戶存摺及提款卡作為詐欺取財之不法使
    用，竟仍基於幫助詐欺取財之不確定故意，於98年10月15日
    之不詳時分，在高雄市○○區○○路與河東路附近之震旦行
    店家前，將其所有阿蓮郵局帳戶（帳號：0000000-0000000
    ）之存摺、提款卡及密碼，交付予真實姓名年籍不詳、自稱
    「阿順」之男子使用。嗣綽號「阿順」之男子於取得前開資
    料後，即與所屬詐欺集團之其他成員，共同基於意圖為自己
    不法所有之犯意聯絡：(一)於98年10月17日15時20分許，先後
    以「雅虎奇摩拍賣網站賣家」、「玉山銀行客服人員」之名
    義，致電丁○○，向丁○○佯稱：其於網路購物時，因作業
    疏失，誤將「一次付清」之付款金額，匯入至該賣家「分期
    付款」之帳戶中，須至提款機操作以變更此分期扣款交易方
    式云云，致丁○○因此陷於錯誤，而於同（17）日15時50分
    許，在其位於台南市安平區○○○街181 號住處附近便利商
    店內之自動櫃員機前，依對方指示操作後，發現竟將新台幣
    （下同）2 萬9929元，轉帳至乙○○上開郵局帳戶中。其後
    ，上開犯罪集團成員復向丁○○佯稱：其變更交易失敗，要
    求換至台南市○○路○段附近之台新銀行自動櫃員機前再依
    指示進行操作1 次，致丁○○陷於錯誤，復於上開地點，依
    其指示操作結果，竟又將10萬元轉帳至賴令倫（由檢察官另
    案偵辦，詳下述）開立之台新國際商業銀行台中分行（下稱
    台新銀行）帳戶（帳號：00000000000000）內。(二)復於同（
    17）日15時26分許，另先後以「雅虎拍賣人員」及「秦主任
    」之名義，致電予甲○○佯稱：其於網路購物時，不慎將款
    項匯入分期付款之帳戶中，須至自動櫃員機前進行操作，致
    甲○○陷於錯誤，而於同（17）日，在臺北縣三重市○○路
    ○ 段99號之「第一銀行長泰分行」自動櫃員機前，將2 萬99
    12元轉帳至乙○○開立上開郵局帳戶內。嗣因丁○○、甲○○察覺有異，分別報警，循線查獲，始悉上情。
二、案經丁○○、甲○○告訴由高雄縣政府警察局戊○分局移送
    臺灣高雄地方法院檢察署檢察官偵查起訴。
    理    由
一、按本件被告所犯為死刑、無期徒刑、最輕本刑為3 年以上有
    期徒刑或高等法院管轄第一審案件以外之罪，其於準備程序
    中就被訴事實為有罪之陳述，經告知其簡式審判程序之旨，
    並聽取當事人之意見後，本院合議庭認無不得或不宜適用簡
    式審判程序之處，依刑事訴訟法第273 條之1 第1 項、第28
    4 條之1 規定，裁定由受命法官獨任行簡式審判程序。
二、上揭事實(一)、(二)，業據被告於本院審理中坦承不諱（參本院
    2 卷第17、25頁），與證人即告訴人丁○○、甲○○於警詢
    、偵訊證述明確，參核相符（參偵1 卷第6 至8 頁，偵2 卷
    第5 至7 頁），並有被害人丁○○玉山銀行帳戶轉帳存摺明
    細（跨行轉帳2 萬9929元至乙○○郵局帳戶內）、甲○○第
    一銀行帳戶存摺明細（跨行轉帳2 萬9912元至乙○○郵局帳
    戶內）、中華郵政公司鳳山郵局98年11月2 日鳳營字第0980
    101432號函附乙○○開戶基本資料及交易明細表資料、報紙
    求職欄、內政部警政署反詐騙案件紀錄表，台南市政府警察
    局第六分局金華派出所、台北縣政府警察局三重分局三重派
    出所之受理刑事案件報案三聯單、受理各類案件紀錄表、受
    理詐騙案件通報警示簡便格式表在卷可稽（參偵1 卷第9 至
    11、14至18、20、30、39頁，偵2 卷第8 至12、14頁），印
    證相符，堪以佐證，足認被告上開自白，核與卷內積極事證
    相符，堪予採信。是被告確有幫助詐欺取財之犯行，事證明
    確，堪以認定，應依法論科。
三、按刑法上之幫助犯，係指以幫助之意思，對於正犯資以助力
    ，而未參與實施犯罪之行為者而言。被告提供上開帳戶予詐
    欺集團成員為實施詐欺取財之工具，其單純提供帳戶予人使
    用行為，究與向被害人施行詐術有別，且亦無證據證明被告
    有參與詐欺取財構成要件之行為，是被告所為僅屬對於詐欺
    集團成員遂行詐欺取財犯行資以助力而已。本件核被告所為
    ，係刑法第339 條第1 項之詐欺取財罪之幫助犯。被告以一
    幫助行為，致詐欺集團成員先後對於被害人丁○○、甲○○
    犯詐欺取財罪，構成想像競合犯，應從一重之幫助詐欺取財
    罪論處。再被告本件為幫助犯，所犯情節較正犯為輕，依刑
    法第30條第2 項規定，減輕其刑。爰審酌被告未善加保管其
    郵局帳戶資料，致該帳戶供詐欺集團成員使用，助長犯罪風
    氣，造成上開被害人受害，固有不該；惟念其於犯後坦承犯
    行，已表悔悟，態度尚可，且無證據證明被告受有報酬，暨
    其犯罪之動機、目的、手段等一切情狀，量處如主文所示之
    刑，並諭知如易科罰金之折算標準，以資懲儆。
四、至賴令倫於98年10月15日許，因將其台新銀行帳戶資料交給
    綽號「小李」男子，致詐騙集團成員使用該帳戶對丁○○詐
    欺取財之幫助詐欺犯行，業經台灣台中地方法院檢察署以98
    年度偵字第29045 號起訴，並經台灣台中地方法院以99年度
    沙簡字第72號判決判處拘役50日確定，有台灣高等法院全國
    前案紀錄表、起訴書、判決書影本在卷足參，附此敘明。
據上論結，應依刑事訴訟法第273 條之1 第1 項、第284 條之1
、第299 條第1 項前段，刑法第30條、第339 條第1 項、第55條
前段、第41條第1 項前段，刑法施行法第1 條之1 ，判決如主文
。
本案經檢察官丙○○到庭執行職務
中    華    民    國    99    年    6     月    25    日
                  刑事第二庭  法  官  李昆南
以上正本證明與原本無異。
如不服本判決應於收受送達後10日內向本院提出上訴書狀，並應
敘述具體理由；如未敘述上訴理由者，應於上訴期間屆滿後20日
內向本院補提理由書（均須按他造當事人之人數附繕本）「切勿
逕送上級法院」。
中    華    民    國    99    年    6     月    25    日
                               書記官  莊永利
附錄本判決論罪之法條：
刑法第339 條第1 項（普通詐欺罪）
意圖為自己或第三人不法之所有，以詐術使人將本人或第三人之
物交付者，處5 年以下有期徒刑、拘役或科或併科1 千元以下罰
金。

司法院資訊處製作；財團法人民間司法改革基金會備份。
